臺灣臺北地方法院民事簡易判決
  111年度店簡字第272號
原      告  富邦產物保險股份有限公司

法定代理人  賴榮崇  
訴訟代理人  許晏庭  
被      告  利康交通股份有限公司


法定代理人  洪金村  
被      告  陳俊志  
上列當事人間損害賠償事件，本院於民國111年4月19日言詞辯論
終結，判決如下：
    主      文
被告應連帶給付原告新臺幣伍萬陸仟伍佰伍拾伍元，及被告利康
交通股份有限公司自民國一百一十年十二月二十八日、被告甲○○
自民國一百一十一年一月八日起，均至清償日止，按週年利率百
分之五計算之利息。
原告其餘之訴駁回。
訴訟費用由被告連帶負擔百分之四十五，餘由原告負擔。
本判決第一項得假執行。但被告如以新臺幣伍萬陸仟伍佰伍拾伍
元為原告預供擔保後，得免為假執行。
    事實及理由
壹、程序事項
一、按因侵權行為涉訟者，得由行為地之法院管轄，民事訴訟法
    第15條第1項定有明文。查本件侵權行為地為臺北市文山區
    （見本院卷第11頁），本院自有管轄權。
二、按法定代理人代理權消滅者，訴訟程序在有法定代理人之本
    人承受其訴訟以前當然停止；第168條至第172條及前條所定
    之承受訴訟人，於得為承受時，應即為承受之聲明，民事訴
    訟法第170條、第175條第1項分別定有明文。查原告原法定
    代理人為乙○○，已由賴榮崇繼任，有民事聲明承受訴訟狀、
    富邦產物保險股份有限公司令在卷可稽（見本院卷第81至83
    頁），應改列賴榮崇為原告之法定代理人。
三、被告經合法通知，均未於言詞辯論期日到場，復核無民事訴
    訟法第386條所列各款情事，爰依原告之聲請，准由其一造
    辯論而為判決。　　
貳、實體事項
一、原告主張：被告利康交通股份有限公司（下稱利康交通公司
    ）之受僱人即被告甲○○於民國109年8月22日駕駛車牌號碼00
    0-0000營業小客車，行經臺北市木柵路四段與秀明路一段口
    處，因變換車道未讓直行車先行且未注意安全距離，碰撞由
    伊承保訴外人葉美玲所有，訴外人廖崇凱駕駛車牌號碼0000
    -00自用小客車（下稱系爭車輛）。伊依約支出修復費用新
    臺幣（下同）125,109元，爰以侵權行為及保險代位法律關
    係起訴請求，並聲明：被告應給付原告125,109元及自起訴
    狀繕本送達之翌日起至清償日止，按週年利率5％計算之利息
    。
二、被告經合法通知，未於言詞辯論期日到場，亦未提出準備書
    狀做任何聲明或陳述。
三、法院之判斷：　
　㈠按因故意或過失，不法侵害他人之權利者，負損害賠償責任
    ；汽車、機車或其他非依軌道行使之動力車輛，在使用中加
    損害於他人者，駕駛人應賠償因此所生之損害。民法第184
    條第1項前段、第191條之2定有明文。汽車變換車道時，應
    讓直行車先行，並注意安全距離。道路交通安全規則第98條
    第1項第6款亦設有明文規定甚明。查原告主張被告甲○○駕車
    變換車道未讓直行車先行等情，提出道路交通事故當事人登
    記聯單、保險員道路交通事故資料查詢、道路交通事故初步
    分析研判表、道路交通事故現場圖、道路交通事故補充資料
    表、道路交通事故調查紀錄表、現場照片在卷可按（見本院
    卷第11至12、19至29頁)。由卷附道路交通事故現場圖及現
    場照片可知，被告甲○○駕駛TDN-0925營業小客車沿木柵路4
    段東往西第1車道向右變換至第2車道時，右前車頭與沿木柵
    路4段東往西第2車道直行之系爭車輛左後車身發生碰撞而肇
    事（見本院卷第21頁），復參酌被告甲○○在道路交通事故調
    查紀錄表稱：「我駕駛A營小客TDN-0925沿木柵路4段東往西
    1車道向右切往木柵路4段東往西2車道時，我有打右方向燈
    ，我往右切時，對方很快沿木柵路4段東往西第2車道直行過
    來，使得我A車的右前車頭與B車的右後車身發生碰撞而肇事
    。」等語（見本院卷第24頁），系爭車輛駕駛人廖崇凱於交
    通事故調查紀錄表稱：「我駕駛B自小客6985-ZU沿木柵路4
    段東往西2車道綠燈直行，行駛至事故地點時，突然聽到我B
    車的左後側車身有碰撞聲，才知道有對方A計程車TDN-0925
    疑似要沿木柵路4段東往西1車道要向右切至木柵路4段東往
    西2車道，我下車查看時，對方A車已經進入到我這邊的車道
    ，我有拍下相對位置交給警方，所以我是發生碰撞時，才知
    道有對方A計程車來不及反應，對方也沒有打右方向燈。」
    等語（見本院卷第23頁）。可知被告甲○○未讓直行車即系爭
    車輛先行，貿然變換車道，就本件交通事故有過失。又被告
    甲○○已於相當時期受合法之通知，未於言詞辯論期日到場，
    亦未提出書狀爭執，本院審酌原告所提證據，應認原告主張
    為真實，被告甲○○過失駕駛行為與系爭損害間具有相當因果
    關係，被告甲○○應就本件事故負侵權行為損害賠償責任。
  ㈡按受僱人因執行職務，不法侵害他人之權利者，由僱用人與
    行為人連帶負損害賠償責任。但選任受僱人及監督其職務之
    執行，已盡相當之注意或縱加以相當之注意而仍不免發生損
    害者，僱用人不負賠償責任。民法第188條第1項定有明文。
    民法第188條僱用人責任之規定，係為保護被害人而設，故
    此所稱之受僱人，應從寬解釋，不以事實上有僱傭契約者為
    限。凡客觀上被他人使用為之服勞務而受其監督者，係受僱
    人。亦即依一般社會觀念，認其人係被他人使用為之服務而
    受其監督之客觀事實存在，即應認其人為該他人之受僱人（
    最高法院45年臺上字第1599號判例、57年臺上字第1663號判
    例、78年度臺上字第207號判決意旨參照）。查被告甲○○於
    事發時所駕駛車牌號碼000-0000號營業小客車，登記為被告
    利康交通公司所有，有道路交通事故補充資料表在卷可按（
    見本院卷第22頁），客觀上自得認被告甲○○係為被告利康交
    通公司使用，使之服勞務的受僱人。交通事業之營利私法人
    ，接受他人靠行（即出資人以該交通公司之名義購買車輛，
    並以該公司名義參加營運），而向該靠行人（即出資人）收
    取費用，以資營運者，為國內目前常見經營型態，靠行車輛
    無論由出資人自行駕駛，或招用他人合作駕駛，或出租，在
    通常情形，均為該交通公司所能預見，且供靠行交通公司所
    登記經營事業項目多包含客運業，此有被告利康交通公司之
    經濟部商工登記公示資料查詢服務在卷可參（見本院卷第53
    頁），則靠行司機因執行駕駛職務及所可能引發之危險，當
    可認定為在該交通公司營業活動領域，該交通公司亦藉此獲
    利，且較被害人詳知及易控制該風險，故被告利康交通公司
    與被告甲○○具有上開條文所規定僱傭關係，應堪認定，原告
    請求被告利康交通公司應與被告甲○○負連帶負賠償責任，亦
    屬有據。
  ㈢按負損害賠償責任者，除法律另有規定或契約另有訂定外，
    應回復他方損害發生前之原狀。第一項情形，債權人得請求
    支付回復原狀所必要之費用，以代回復原狀。民法第213條
    第1、3項有明文。不法毀損他人之物者，被害人得請求賠償
    其物因毀損所減少之價額，民法第196條定有明文。依民法
    第196條請求賠償物被毀損所減少之價額，得以修復費用為
    估定之標準，但以必要者為限（例如︰修理材料以新品換舊
    品，應予折舊），有最高法院77年度第9次民事庭會議決議
    參照。故被害人得以修理費用作為其物因毀損所減少價額之
    計算依據，但其中以新品更換舊品，且因此提高該物整體價
    值者，該更換之新品即非屬損害發生前物之原狀，則該更換
    新品所支出之費用，應予計算其折舊。另保險法第53條第1
    項規定，被保險人因保險人應負保險責任之損失發生，而對
    於第三人有損失賠償請求權者，保險人得於給付賠償金額後
    ，代位行使被保險人對於第三人之請求權；但其所請求之數
    額，以不逾賠償金額為限。查原告主張系爭車輛修復費用為
    125,109元（含工資48,938元、零件76,171元），提出汽車
    險理賠申請書、估價單、統一發票、車損照片在卷可按（見
    本院卷第13、15至18頁）。依行政院所頒固定資產耐用年數
    表及固定資產折舊率之規定，非運輸業用自用小客貨車之耐
    用年數為5年，依定率遞減法每年折舊1000分之369，但最後
    折舊總和不得超過該資產成本的10分之9，並參酌營利事業
    所得稅查核準則第95條第6項規定「固定資產提列折舊採用
    定率遞減法者，以1年為計算單位，其使用期間未滿1年者，
    按實際使用之月數相當於全年之比例計算之，不滿1月者，
    以1月計」之規定，系爭車輛出廠日為99年2月，有行車執照
    在卷可按（見本院卷第14頁），迄本件車禍發生時即109年8
    月22日，實際使用10年7月，折舊後零件費用應為7,617元（
    計算式：76,171元×10%＝7,617元，元以下四捨五入），並加
    計無庸折舊之工資48,938元，系爭車輛損害金額為56,555元
    （計算式：7,617元＋48,938元＝56,555元），逾此部分，為
    無理由。
四、綜上所述，原告依據侵權行為及保險代位之法律關係，請求
    被告等連帶給付56,555元，及被告利康交通公司自起訴狀繕
    本送達翌日即110年12月28日（見本院卷第33頁）、被告甲○
    ○自111年1月8日起（見本院卷第37頁，110年12月28日寄存
    新莊光華派出所），均至清償日止，按週年利率5%計算之利
    息，為有理由，逾此部分為無理由，應予駁回。
五、本件原告勝訴部分，係就民事訴訟法第427條第1項訴訟適用
    簡易程序所為被告敗訴之判決，依同法第389條第1項第3款
    規定，應依職權宣告假執行，並依同法第436條第2項適用第
    392條第2項規定，依職權宣告被告如預供擔保，得免為假執
    行。　　
六、訴訟費用負擔之依據：民事訴訟法第79條、第85條第2項。
中　　華　　民　　國　　111 　年　　5 　　月　　6 　　日
                  臺灣臺北地方法院新店簡易庭
                              法  官  鄧德倩
上列正本證明與原本無異。
如不服本判決，應於判決送達後20日內向本庭提出上訴狀（須按
他造當事人之人數附繕本）；如委任律師提起上訴者，應一併繳
納上訴審裁判費。
中　　華　　民　　國　　111 　年　　5 　　月　　6 　　日
                              書記官  張嘉崴